【裁判字號】    97,簡再,6
【裁判日期】    970812
【裁判案由】    綜合所得稅
【裁判全文】
高雄高等行政法院裁定
                            97年度簡再字第6號
再 審原 告  財政部台灣省南區國稅局
代  表  人  甲○○  局長
再 審被 告  乙○○
上列當事人間綜合所得稅事件，再審原告對於本院中華民國96年
12月31日96年度簡字第264號判決，提起再審之訴，本院裁定如
下：
    主  文
再審之訴駁回。
再審訴訟費用由再審原告負擔。
    理  由
一、按「再審之訴不合法者，行政法院應以裁定駁回之。」為行
    政訴訟法第278條第1項所明定。又「有左列各款情形之一者
    ，得以再審之訴對於確定終局判決聲明不服。但當事人已依
    上訴主張其事由或知其事由而不為主張者，不在此限：一、
    適用法規顯有錯誤者。」行政訴訟法第273條第1項但書及同
    條項第1款定有明文。由上開法條規定可知，再審之訴乃當
    事人要求法院就已確定之終局判決更為審判之行為，其程序
    旨在補上訴制度之窮，而具有補充性，如當事人於前訴訟程
    序得依上訴主張其事由或知其事由而不為主張者，即不得再
    據以提起再審之訴。
二、查，再審被告92年度綜合所得稅結算申報，未列報其所有屏
    東縣屏東市○○里○○路295號房屋（應有部分1/2，下稱系
    爭房屋）租賃所得，經再審原告初查參照當地一般租金標準
    核算租賃收入新台幣（下同）650,422元，減除百分之43%必
    要損耗及費用，核定租賃所得370,751元，併課其92年度綜
    合所得稅；再審被告不服，申經復查獲追減租賃所得18,880
    元，再審被告仍不服，提起訴願，遭決定駁回，遂向本院提
    起行政訴訟，經本院以96年度簡字第264號判決訴願決定及
    原處分（復查決定含原核定處分）有關不利再審被告部分均
    撤銷；再審原告不服向最高行政法院提起上訴，遭該院以97
    年度裁字第2609號裁定駁回其上訴確定。再審原告因認前開
    已確定之本院96年度簡字第264號判決有行政訴訟法第273條
    第1項第1款之法定再審事由，遂向本院提起本件再審之訴等
    情，此有上開裁判影本附卷可稽。
三、再審原告提起本件再審之訴，無非係以：所得稅法第14條第
    1項第5類第4款、同法施行細則第16條第2項及財政部81年9
    月7日台財稅第810824816號函釋，係指將自己之財產借與獨
    資事業或他人合夥之事業使用，就其「自己獨資或合夥自用
    」部分，排除在「將財產借與他人使用」之外，本件系爭房
    屋為再審被告與其姊陳秀蘭分別共有，應有部分各1/2，其2
    人將該房屋1樓至5樓借與其2人合夥（合夥登記之出資額各1
    /2）之「乙○○」商號使用，該商號再將上開房屋出租他人
    使用，已非該「合夥自用」，與所得稅法施行細則第16條第
    2項規定供本人、配偶及直系親屬使用之情形不同；惟本院9
    6年度簡字第264號判決認為合夥人將其所有之房屋借與合夥
    事業「出租使用」仍屬合夥事業「自用」，適用前揭財政部
    函釋，其理由論證矛盾，逾越法律解釋範疇且有害稅捐公平
    之維護，適用法規顯有錯誤等語；而認上開判決已有行政訴
    訟法第273條第1項第1款規定適用法規顯有錯誤之再審事由
    。
四、按再審原告所主張上開本院確定判決之再審事由，於該判決
    效力發生之時，即已存在，而再審原告於收受該判決之送達
    時，即已知悉，故再審原告若認該確定判決適用法規顯有錯
    誤時，自應提起上訴，並於上訴程序中主張該事由以為救濟
    。查，本件再審原告因不服上開本院判決向最高行政法院提
    起上訴，並於上訴狀中提出與上開再審理由相同之主張，此
    有該上訴狀附於原上訴卷可稽；而最高行政法院97年度裁字
    第2609號裁定，係以再審原告之上開上訴理由，乃再審原告
    以其對法律上見解之歧異，就原審取捨證據、認定事實、適
    用法律之職權行使，指摘其為不當，且無涉法律見解具有原
    則上之重要情事，而認其上訴不合法，亦有上開最高行政法
    院判決附卷足稽。故再審原告主張之再審事由，已於前案上
    訴程序中主張，揆諸行政訴訟法第273條第1項但書規定，再
    審原告自不得再以上開事由提起本件再審之訴。是再審原告
    提起本件再審之訴為不合法，應予駁回。
五、依行政訴訟法第278條第1項、第104條、民事訴訟法第95條
    、第78條，裁定如主文。
中    華    民    國    97    年     8    月   12     日
              高雄高等行政法院第三庭
                                法官  李  協  明
以上正本係照原本作成。
如不服本裁定，應於裁定送達後10日內以書狀敘明理由，經本院
向最高行政法院提出抗告（須按對造人數附具繕本）。
中    華    民    國    97    年     8    月   12     日
                              書記官  周  良  駿
附註:
行政訴訟法第235條（第1項、第2項）:
對於適用簡易程序之裁判提起上訴或抗告，須經最高行政法院之
許可。
前項許可，以訴訟事件所涉及之法律見解具有原則性者為限。


司法院資訊處製作；財團法人民間司法改革基金會備份。
